臺灣高等法院花蓮分院刑事判決　　　　 94年度上訴字第193號
上　訴　人　臺灣花蓮地方法院檢察署檢察官
被　　　告　甲○○
　　　　　　　　　　 （另案
上列上訴人因被告違反毒品危害防制條例案件，不服臺灣花蓮地
方法院94年度訴字第218號中華民國94年7月29日第一審判決（起
訴案號：臺灣花蓮地方法院檢察署94年度毒偵字第498號），提
起上訴，本院判決如下：
    主  文
原判決撤銷。
甲○○連續施用第一級毒品，處有期徒刑玖月。扣案之海洛因壹
小包（淨重為零點壹參公克，含袋重零點壹玖公克）、安非他命
壹小包（含袋重零點參公克），均沒收銷燬之。扣案之注射針筒
壹支，沒收之。
    事  實
一、甲○○曾於94年間，因施用毒品案件，經本院裁定送勒戒所
    觀察、勒戒後，認無繼續施用毒品之傾向，經臺灣花蓮地方
    法院檢察署檢察官於94年3月11日，以94年度毒偵字第34號
    為不起訴處分確定。詎仍不知悔改，竟基於同時施用第一級
    毒品及第二級毒品之概括犯意，於94年3月底某日起，至同
    年5月8日上午9時許，連續在花蓮縣吉安鄉○○○街（門牌
    號碼不知）友人住處，以將第一級毒品海洛因及第二級毒品
    安非他命同時滲在一起以注射針筒施打之方式，同時施用第
    一級毒品海洛因及第二級毒品安非他命多次。嗣於94年5月8
    日13時40分許，在上開住屋處遭警方查獲，並扣得海洛因一
    小包（淨重0.13公克，含袋重0.19公克）、安非他命一小包
    （含袋重0.3公克）及甲○○施打毒品使用且為其所有之注
    射針筒一支。
二、案經花蓮縣警察局花蓮分局報告臺灣花蓮地方法院檢察署檢
    察官偵查起訴。
    理  由
一、右揭事實，業據被告甲○○於警詢時、原審及本院審理時坦
    承不諱，而被告於94年5月8日16時25分許在警局所排放之尿
    液經送驗結果，亦呈甲基安非他命及嗎啡陽性反應結果，有
    偵辦毒品案件涉嫌人尿液檢體採集送驗紀錄表、慈濟大學濫
    用藥物檢驗中心檢驗總表各一紙在卷內可供參考。此外，並
    有法務部調查局94年7月11日調科壹字第280005621號鑑定通
    知書一紙、照片9幀、臺灣高等法院被告前案紀錄表一份及
    如事實欄所述之扣案物在卷可稽，事證明確，被告犯行堪以
    認定。
二、核被告所為，係犯毒品危害防制條例第10條第1項之施用第
    一級毒品罪及同條第2項之施用第二級毒品罪。其施用前後
    持有海洛因及安非他命之低度行為，應為施用海洛因及安非
    他命之高度行為所吸收，均不另論罪；被告先後多次施用毒
    品海洛因及安非他命犯行，時間緊接，構成要件相同，顯係
    基於概括犯意反覆為之，應依連續犯規定，論以一罪。又被
    告以一施用毒品行為同時觸犯施用第一級毒品罪及施用第二
    級毒品罪，應依刑法第55條前段想像競合犯規定，從一重之
    施用第一級毒品罪論處。原審因依前述法律規定，據以論罪
    科刑，固非無見，惟原審於事實欄將被告施用毒品期間，僅
    記載至94年5月7日止，並將被告施用毒品地點，記載為吉安
    鄉○○村○里○○街6巷12號住處，均與卷證資料不符，且理
    由中漏論連續犯，亦有未當。檢察官上訴意旨略以：被告為
    警查獲之初僅坦承施用安非他命，並未坦承施用海洛因，且
    安非他命與海洛因，係警方在被告住處房間內之床上鐵盒子
    及牆邊喇叭音響上之雜物盒內分別查獲，如被告係將二種毒
    品一同施用，何不於查獲之初即坦承？又何以將二種毒品分
    別置放？且將二種毒品一同施用，甚少聽聞，對施用毒品者
    而言，亦屬浪費，因認原審判處被告將安非他命及海洛因一
    同施用等情為不當等語。然查，非法施用毒品之方式，並無
    固定模式，不同吸毒族群及不同毒品種類，可能有不同之施
    用方式，不能因此即謂將二種毒品置放一起施用，即屬浪費
    ，而被告為警查獲後所採集之尿經送鑑結果，既呈現嗎啡及
    安非他命陽性反應，顯見被告確曾施用過該二種毒品，即不
    能因二種毒品係在住處不同地點查獲，就謂被告應係分別施
    用毒品。至於被告為警查獲之初僅坦承或否認施用何種毒品
    ，係屬被告之緘默權，亦不能據此推論被告係分別施用毒品
    。本件既無證據顯示被告係分別施用海洛因及安非他命，而
    法律又設有僅從一重罪論處之恩典，本於「罪疑唯輕」之原
    則，應認被告係同時施用二種毒品。綜上，檢察官之上訴，
    非有理由，惟原審既有可議，自應由本院撤銷改判。爰審酌
    被告施用毒品之時間、次數，經送觀察勒戒之後，仍然再度
    施用，顯見觀察勒戒手段對於被告戒除施用毒品之習慣無法
    發揮功效以及其他犯罪時所受之刺激、品性、生活狀況、智
    識程度、犯罪所生之損害，及犯罪後態度等一切情狀量處如
    主文所示之刑。
三、扣案之海洛因及安非他命各1小包，均係毒品，應依毒品危
    害防制條例第18條第1項前段沒收銷燬之。扣案之注射筒1支
    ，為被告所有，並供施用毒品所用之工具，業經被告於原審
    審理時供述在卷，應依刑法第38條第1項第2款之規定，併予
    宣告沒收。另扣案之臺灣大哥大公司預付卡或補充卡（新台
    幣300元）6張、中華電信如意卡或儲值卡8張、西瓜刀2 支
    、外套（灰色）1件、上衣（草綠色）1件、長褲（墨綠色）
    1件、安全帽1頂、行動電話1支、充電器1支、黑色背包1 只
    ，並非供犯本件施用毒品犯行所用之物，而係供其犯強盜等
    犯行所用或犯罪所得，亦非為違禁物，均不另為沒收之宣告
    ，附此敘明。
據上論斷，應依刑事訴訟法第369條第1項前段、第364條、第299
條第1項前段，毒品危害防治條例第10條第1項、第2項、第18條
第1項前段，刑法第11條前段、第56條、第55條、第38條第1項第
2款，判決如主文。
本案經檢察官崔紀鎮到庭執行職務。
中　　華　　民　　國　　94　　年　　10　　月　　20　　日
                  刑事庭審判長法  官  蔣有木
                              法  官  賴淳良
                              法  官  湯文章
以上正本證明與原本無異。
本判決不得上訴。
                              書記官  李德霞
中　　華　　民　　國　　94　　年　　10　　月　　20　　日
附錄本判決論罪之法律條文：
毒品危害防治條例第10條：
施用第一級毒品者，處六月以上五年以下有期徒刑。
施用第二級毒品者，處三年以下有期徒刑。
毒品危害防制條例第18條第1項：
查獲之第一、二級毒品及專供製造或施用第一、二級毒品之器具
，不問屬於犯人與否，均沒收銷燬之；查獲之第三、四級毒品及
製造或施用毒品之器具，無正當理由而擅自持有者，均沒入銷燬
之。但合於醫藥、研究或訓練之用者，得不予銷燬。
